【裁判字號】    99,訴,490
【裁判日期】    990730
【裁判案由】    強盜等
【裁判全文】
臺灣嘉義地方法院刑事判決               99年度訴字第490號
公  訴  人  臺灣嘉義地方法院檢察署檢察官
被      告  戊○○
選任辯護人  法律扶助黃逸柔律師
上列被告因強盜等案件，經檢察官提起公訴（99年度偵字第3973
號），本院判決如下：
    主  文
戊○○犯竊盜罪，處有期徒刑貳月；又犯攜帶兇器竊盜罪，處有
期徒刑參月；又犯攜帶兇器強盜罪，肆罪，各處有期徒刑柒年肆
月，扣案如附表編號1所示之物均沒收；又犯行使變造特種文書
罪，伍罪，各處有期徒刑貳月；又犯妨害公務執行罪，處有期徒
刑陸月，扣案如附表編號1、2所示之物均沒收。應執行有期徒刑
玖年，扣案如附表編號1、2所示之物均沒收。
    犯 罪 事 實
一、戊○○意圖為自己不法之所有，於民國99年5月10日11時許
    ，在嘉義市○○○路29號地下室內分隔牆上，徒手竊取上開
    不詳姓名之公寓住戶放置於牆上之全罩式安全帽1頂得手。
二、戊○○另基於為自己不法所有之意圖，於99年5月10日16時
    許，在嘉義市○○○路60號蕭氏宗祠內空地，持客觀上可供
    兇器使用之活動扳手1支，竊取乙○○○所有之車牌號碼UMG
    -695號輕型機車車牌1面得手。
三、戊○○明知車牌為行車之許可憑證，竟基於變造特種文書之
    犯意，於99年5月12日O時許，在嘉義市○○○路29號10樓1
    居所內，以白色立可白修正液將上開車牌之「69」，塗改為
    「88」，而變造該車牌，足以生損害於該變造後車號之真正
    車主及監理機關對於車籍管理。
四、戊○○另基於為自己不法所有之意圖，於99年5月12日2時7
    分許，騎乘其所有FW6-611號改懸掛車牌號碼UMG-695號經變
    造為UMG-885號車牌之重型機車外出，而行使該變造之車牌
    ，前往嘉義市○○路○段421號新嘉聖統一超商，手持客觀上
    足供兇器使用之菜刀1把及甩棍1支進入上開商店櫃檯內，並
    喝令「搶劫」，以脅迫上開超商內之男性店員丁○○打開收
    銀機，至使丁○○不能抗拒而依其指示打開收銀機，再強取
    櫃檯內由丁○○所管領之收銀機內現金新臺幣（下同）1600
    元，得手後旋即騎乘上開機車離去，並足以生損害於該變造
    後車號之真正車主及監理機關對於車籍管理。
五、戊○○另基於為自己不法所有之意圖，於99年5月12日3時33
    分許，騎乘上開機車外出，而行使該變造之車牌，前往嘉義
    市○○路203號新港坪統一超商，手持客觀上足供兇器使用
    之菜刀1把及甩棍1支進入上開商店內，喝令「把收銀機內的
    錢拿出來」、「不然我要打你」，以脅迫上開超商內之男性
    店員甲○○打開收銀機，致甲○○不能抗拒而依令打開櫃檯
    下方放置週轉金之抽屜，甲○○取出現金5000元及香煙2包
    交予戊○○，得手後戊○○旋即騎乘上開機車離去，並足以
    生損害於該變造後車號之真正車主及監理機關對於車籍管理
    。
六、戊○○另基於為自己不法所有之意圖，於99年5月13日3時45
    分許，騎乘上開機車外出，而行使該變造之車牌，前往嘉義
    市○○○路589號全家超商後，手持客觀上足供兇器使用之
    菜刀1把及甩棍1支進入上開商店內，喝令「把收銀機打開」
    以脅迫上開超商內之男性店員庚○○，至使庚○○不能抗拒
    而依令打開收銀機，再強取櫃檯內由黃昶偉所管領之收銀機
    內現金5647元，得手後旋即騎乘上開機車離去，並足以生損
    害於該變造後車號之真正車主及監理機關對於車籍管理。
七、戊○○另基於為自己不法所有之意圖，於99年5月13日22時
    59分許，騎乘上開機車外出，而行使該變造之車牌，前往嘉
    義市○○路583號來吉旺超商後，手持客觀上足供兇器使用
    之菜刀1把進入上開商店內喝令「搶劫」並作勢逼近，以脅
    迫上開超商內之女性店員辛○○，至使辛○○因過度恐懼不
    能抗拒而任令戊○○強取收銀機內由辛○○所管領之現金
    6000元，得手後旋即騎乘上開機車離去，並足以生損害於該
    變造後車號之真正車主及監理機關對於車籍管理。
八、戊○○於99年5月16日2時50分許，騎乘上開機車外出，而行
    使該變造之車牌，足以生損害於該變造後車號之真正車主及
    監理機關對於車籍管理，行經嘉義市○○路與博愛路交岔路
    口時，適有嘉義市政府警察局第一分局警員在該處執行防搶
    專案勤務，其明知警方正在執行職務，竟基於妨害執行公務
    之犯意，拒絕盤查而以加速衝撞、向現場攔檢警員丟擲酒精
    彈及揮舞甩棍及菜刀等方式施強暴於執行職務之公務員即上
    開分局偵查隊隊長王志宏及偵查佐丙○○，並致王志宏受有
    頭皮挫傷及撕裂傷、雙手部挫擦傷之傷害（傷害罪嫌部份未
    據告訴）。嗣經警循線查獲，而悉上情，並扣得全罩式安全
    帽1頂、車牌號碼UMG-695號車牌1面及其所有供犯罪所用之
    甩棍1支、菜刀1把、黑色背包1個、自製酒精彈l組（已用罄
    ）、酒精1瓶、酒精空瓶1個。
九、戊○○於上述犯罪事實一至二犯罪行為，於有偵查權之機關
    或公務員發覺前，主動向員警自首犯行並接受裁判。
十、案經張傅凱訴由嘉義市政府警察局第一分局報告臺灣嘉義地
    方法院檢察署檢察官偵查起訴。
    理  由
一、證據能力部分：
    按被告以外之人於審判外之陳述，雖不符刑事訴訟法第159
    條之1至第159條之4之規定，而經當事人於審判程序同意作
    為證據，法院審酌該言詞陳述或書面陳述作成時之情況，認
    為適當者，亦得為證據；當事人、代理人或辯護人於法院調
    查證據時，知有第159條第1項不得為證據之情形，而未於言
    詞辯論終結前聲明異議者，視為有前項之同意，刑事訴訟法
    第159條之5定有明文。查本案所引用之被告以外之人審判外
    之言詞或書面陳述，被告戊○○及其辯護人、檢察官於本院
    審理時，均同意作為證據，本院審酌該等言詞陳述及書面陳
    述作成之情況，並無有何不適當之情形，故依前開規定，均
    應有證據能力。
二、上揭事實業據被告戊○○於偵查、審理中均坦承不諱，核與
    證人即被害人乙○○○、丁○○、甲○○、庚○○、辛○○
    警詢之證述相符，並有自願搜索同意書、搜索扣押筆錄、扣
    押物品目錄表、扣押物品清單、車籍查詢資料、扣押物照片
    、車籍查詢、診斷證明書、職務報告與現場、證物及監視錄
    影畫面翻拍照片在卷可稽，復有全罩式安全帽1頂、車牌號
    碼UMG-695號車牌1面、黑色背包1個、酒精彈l組（已用罄）
    、酒精空瓶1個、酒精1瓶、甩棍1支、菜刀1把扣案足憑，是
    被告之任意性自白與事實相符，應堪採信。從而，本件事證
    明確，被告犯行堪以認定，應依法論科。
三、論罪科刑部分：
  (一)、按刑法第321條第1項第3款之攜帶兇器竊盜罪，係以行為
      人攜帶兇器竊盜為其加重條件，此所謂兇器，其種類並無
      限制，凡客觀上足對人之生命、身體、安全構成威脅，具
      有危險性之兇器均屬之，且祇須行竊時攜帶此種具有危險
      性之兇器為已足，並不以攜帶之初有行兇之意圖為必要（
      最高法院79年臺上字第5253號判例意旨參照）。本件被告
      所攜帶之活動扳手1支係不銹鋼製之物品，長10餘公分，
      並經被告持用於拆卸行竊車牌；另強盜時所攜帶之菜刀1
      把，為金屬製品，且質硬而銳利，甩棍1支質地堅硬，均
      堪認客觀上為足以殺傷人生命、身體之器械，顯係具有危
      險性之兇器無疑，先予敘明。
  (二)、又按恐嚇取財與強盜罪，二者就其同具有不法得財之意思
      ，及使人交付財物而言，固無異趣，但就被害人是否喪失
      意思自由，不能抗拒言之，前者被害人尚有意思自由，後
      者被害人之意思自由已被壓制，達於不能抗拒之程度，故
      恐嚇取財罪，其恐嚇行為雖不以將來之惡害通知為限，即
      以目前之危害相加，亦屬之。但必其強暴、脅迫手段，尚
      未使被害人達於不能抗拒之程度始可，如其強暴、脅迫行
      為，已使被害人喪失意思自由，達於不能抗拒之程度，即
      應構成強盜罪，而非恐嚇取財罪，又強盜罪之強暴、脅迫
      ，以所施用威嚇之程度，客觀上足以壓抑被害人之意思，
      至使不能抗拒為已足。至施用之威嚇手段，客觀上是否足
      以壓抑被害人之意思自由，應依一般人在同一情況下，其
      意思自由是否因此受壓制為斷，不以被害人之主觀意思為
      準（最高法院87年度台上字第2278號、87年台上字第3705
      號判決可資參照）。本案被告犯案所使用之之菜刀，屬金
      屬製品，且質硬而銳利，而甩棍質地堅硬，是在客觀上足
      以對他人生命、身體及安全構成威脅，被害人丁○○、甲○○、庚○○、辛○○均係學生，兼工讀店員，於深夜突
      遭被告持刀、棍脅迫，任由被告強取財物，依前揭最高法
      院裁判要旨，客觀上可認彼等均已達不能抗拒之程度，是
      被告以脅迫而強取財物之行為（詳如犯罪事實欄四至七所
      載），均該當於刑法第330條第1項強盜罪。
  (三)、被告就犯罪事實一部分，係犯刑法320條第1項之竊盜罪；
      犯罪事實二部分，係犯刑法321條第1項第3款之攜帶兇器
      竊盜罪；犯罪事實四至七部分，係犯刑法330條第1項之攜
      帶兇器強盜罪、刑法第216條、第212條之行使變造特種文
      書罪，本案被告為犯罪事實欄五之犯行時，所使用之之菜
      刀，屬金屬製品，且質硬而銳利，而甩棍質地堅硬，被害
      人甲○○係學生，係工讀生，於深夜突遭被告持刀、棍脅
      迫，任由被告強取財物，依前揭最高法院裁判要旨，客觀
      上可認已達不能抗拒之程度，是被告以脅迫而強取財物之
      行為犯罪事實欄五之犯行，該當於刑法第330條第1項強盜
      罪，公訴人認此部分係犯恐嚇取財罪，尚有未洽，起訴法
      條應予變更；犯罪事實八部分，係犯刑法135條第1項之妨
      害公務執行罪、刑法第216條、第212條之行使變造特種文
      書罪。
  (四)、又機車之車牌為公路監理機關所發給，為機車之行車許可
      憑證，屬刑法第212條所稱特許證之1種，被告以白色立可
      白修正液變造該車牌後，於每次犯案前將變造後之車牌掛
      上後騎乘該車外出犯案，每次犯後復將該車牌卸下，其犯
      罪時間各別，並無接續犯或集合犯之一罪關係；且刑法關
      於牽連犯、連續犯之規定，於94年2月2日修正時業經刪除
      ，並自95 年7月1日起施行，從而被告騎乘該懸掛之變造車
      牌行搶或強盜，即難認有何連續犯或牽連犯之裁判上一罪
      關係，亦難認係屬集合犯，自應併合處罰，被告每次騎乘
      該懸掛變造車牌之機車犯案，時間既可分，即應論以一次
      行使變造特種文書（臺灣高等法院臺南分院97年度上訴字
      第1374號判決參照），被告行使該變造之車牌，自均足以
      生損害於車主及監理機關對車籍管理之正確性，其變造之
      低度行為為行使之高度行為所吸收，應論以行使變造特種
      文書罪。
  (五)、被告所犯上開竊盜罪、攜帶兇器竊盜、加重強盜罪（四罪
      ）、行使變造特種文書罪（五罪）、妨害公務執行罪各罪
      間，犯意各別，行為互殊，應分論併罰。
  (六)、又按刑法第62條所稱之發覺犯罪事實，祇須有偵查犯罪職
      權之公務員，已知該犯罪事實之梗概為已足，無須確知該
      犯罪事實之真實內容為必要；而所知之人犯，亦僅須有確
      切之根據，可為合理之懷疑，即為犯罪業已發覺，不以確
      知其人為該犯罪之真兇無訛為必要。又據證人王志宏、己○○、丙○○證稱，本件超商搶案發生後，被害店家隨即
      向警方報案，並告知搶嫌等特徵，雖新嘉聖統一超商未及
      時報案，然新港坪統一超商報案時，曾提及其連鎖超商被
      搶情事，並告知搶嫌特徵，因之案發後，分局成立防搶專
      案勤務，已鎖定騎懸掛輕型機車車牌之重型機車，頭戴全
      罩式安全帽、手套、帶黑色背包者為搶嫌，當天便衣刑警
      於嘉義市○○路發現目標後，除尾隨外並聯絡其他員警圍
      捕，追逐後進入一死巷內終將之逮捕等情，足見於案發後
      有偵查權之機關已確知上述特徵者係搶嫌，被告於被捕後
      雖供承係其所為，係屬自白，與自首要件不符，又證人王
      志宏、己○○、丙○○亦證稱，竊盜案之被害人並未報案
      ，係被告被逮捕後供出向他人竊取安全帽、車牌，始向被
      害人查證，且有被告、被害人乙○○○之警詢筆錄可案，
      被告於偵查機關發覺犯罪前，主動供出前揭竊盜犯行，符
      合自首之要件，爰依刑法第62條前段之規定，減輕其刑。
      爰審酌被告為高職肄業，正值青壯，竟不思勞動獲取報酬
      ，因缺錢花用竟攜帶兇器竊盜、強盜財物，不僅造成被害
      人等驚恐難以平復，對社會治安之破壞更屬重大，所竊取
      及強盜之財物價值非鉅，被告前因強盜案件，仍於假釋付
      保護管束中，未記取教訓，貪圖不勞而獲再犯本件之案件
      等一切情狀，分別量處如主文所示之刑，並定其應執行之
      刑。
四、扣案之菜刀1把、甩棍1支、黑色背包1個（裝菜刀、甩棍之
    用），均為被告戊○○所有，分別供本案強盜罪、妨害公務
    執行罪所用，酒精1瓶、酒精空瓶1個、酒精彈1組（原裝有
    酒精，已因被告拒捕使用而用罄），為被告所有供犯罪所用
    之物，業據被告供述明確，爰依刑法第38條第1項第2款之規
    定，宣告沒收之。至打火機1個、休閒服雖係被告所有，然
    據被告供稱打火機係供抽菸之用、休閒服係平日所穿，均與
    本案無關，且查無其他證據證明係供犯罪所用或因犯罪所得
    之物，扣案之安全帽、機車車牌均非被告所有，而被告行竊
    所用之扳手，並未扣案，且據被告供稱犯後已丟棄而滅失，
    此部分均不予宣告沒收。
據上論斷，應依刑事訴訟法第299條第1項前段、第300條，刑法
第320條第1項、第321條第1項第3款、第330條第1項、第216條、
第212條、第135條第1項、第62條前段、第38條第1項第2款、第
51條第5款、刑法施行法第1條之1第1項、第2項前段判決如主文
。
本案經檢察官侯德人到庭執行職務。
中    華    民    國    99    年    7     月    30    日
                  刑事第二庭  審判長法  官   沈福財
                                    法  官   卓春慧
                                    法  官   林青怡
以上正本證明與原本無異。
如不服本判決應於收受判決後10日內向本院提出上訴書狀，並應
敘述具體理由；其未敘述上訴理由者，應於上訴期間屆滿後20日
內向本院補提理由書（均須按他造當事人之人數附繕本）「切勿
逕送上級法院」。告訴人或被害人如對於本判決不服者，應具備
理由請求檢察官上訴，其上訴期間之計算係以檢察官收受判決正
本之日期為準。
中    華    民    國    99    年    7     月    30    日
                                    書記官   林美足
附錄論罪科刑法條全文：
中華民國刑法第135條第1項
對於公務員依法執行職務時，施強暴脅迫者，處3年以下有期徒
刑、拘役或3百元以下罰金。
中華民國刑法第320條第1項
意圖為自己或第三人不法之所有，而竊取他人之動產者，為竊盜
罪，處5年以下有期徒刑、拘役或5百元以下罰金。
中華民國刑法第321條
犯竊盜罪而有左列情形之一者，處6月以上、5年以下有期徒刑：
一、於夜間侵入住宅或有人居住之建築物、船艦或隱匿其內而犯
    之者。
二、毀越門扇、牆垣或其他安全設備而犯之者。
三、攜帶兇器而犯之者。
四、結夥三人以上而犯之者。
五、乘火災、水災或其他災害之際而犯之者。
六、在車站或埠頭而犯之者。
前項之未遂犯罰之。
中華民國刑法第330條
犯強盜罪而有第321條第1項各款情形之一者，處7年以上有期徒
刑。
前項之未遂犯罰之。
附表：
編號1：甩棍壹支、菜刀壹把、黑色背包壹個。
編號2：酒精彈壹組（已用罄）、酒精空瓶壹個、酒精壹瓶。

司法院資訊處製作；財團法人民間司法改革基金會備份。
